【裁判字號】    92,交聲,603
【裁判日期】    920717
【裁判案由】    聲明異議
【裁判全文】
臺灣臺中地方法院交通事件裁定                    九十二年度交聲字第六三號
     原處分機關   交通部公路總局台中區監理所
     異議人即
     受處分人     佑鼎營造股份有限公司
     代表人       王竺豐
右列受處分人因違反道路交通管理處罰條例案件，對於交通部公路總局台中區監理所
九十二年五月二十二日所為之五件裁決（中監違字第裁六○─ＺＤ0000000、
ＺＢ0000000、ＺＤ0000000、ＹＢ0000000、Ｇ000000
00號裁決書），聲明異議，本院裁定如左：
    主  文
原處分中監違字第裁六○─ＺＢ0000000號與ＺＤ0000000號裁決書撤
銷。
其餘異議均駁回。
    理  由
一、原處分機關略以：異議人即受處分人佑鼎營造股份有限公司，其所有車號為Ｙ二
    ─六六○二號自用小客貨車，於九十年十一月五日、九十一年十月六日、九十一
    年十二月十八日、九十年八月二十三日及九十年六月十四日，因在高速公路超速
    行駛、駕駛人行車速度超過規定之最高時速與不遵守道路交通標誌之指示等違規
    事實，為國道公路警察局第二警察隊、第四警察隊、省道第二隊、台中市警察局
    交通隊員警所逕行舉發，受處分人未於限期前提出申訴，經向原舉發機關查證違
    規屬實，該所遂於九十二年五月二十二日以中監違字第裁六○─ＺＤ00000
    00、ＺＢ0000000、ＺＤ0000000、ＹＢ0000000、Ｇ0
    0000000號裁決書，分別裁處罰鍰新台幣六千元、六千元、六千元、二千
    四百元、一千八百元整，逾期則依違反道路交通管理事件統一裁罰標準表及裁決
    書處罰主文裁處，於法並無不合等語。
二、聲明異議意旨略以：受處分人因九二一大地震而搬遷，致未收到罰單，爰聲明異
    議等語。
三、按逕行舉發者，應按已查明之資料填註車牌號碼、車輛種類、車主姓名或地址，
    並於通知單上方空白處加註逕行舉發之文字後，由舉發機關送達被通知人。又逕
    行舉發違反道路交通管理事件，經汽車所有人依通知單之應到案日期前到案，並
    告知違規駕駛人姓名、身分證統一編號及住址者，處罰機關應即另行通知違規駕
    駛人到案依法處理；逾應到案日期，處罰機關應依本條例第八十五條第三項規定
    處罰該汽車所有人。又違反道路交通管理事件，行為人認為舉發之事實與違規情
    形相符者，得於接獲通知單後，親自或委託他人持該通知單，不經裁決向指定之
    處所，逕依裁罰基準執行並繳納罰鍰結案。違反道路交通管理事件統一裁罰基準
    及處理細則（下稱處理細則）第十一條第一項第三款、第二十四條、第四十八條
    第一項分別定有明文。揆諸上開處理細則之規定，無非在使逕行舉發之違規人（
    受處分人）得以釐清責任歸屬及得知處罰標準在限期內能自動繳納罰款。是受處
    分人自應先受舉發違反道路交通管理事件通知單之通知，始能知悉應到案日期，
    否則受處分人即無從知悉應到案之日期，如主管機關未經合法送達逕行裁決，其
    裁決程序即屬不適法。經查：本件異議人即受處分人佑鼎營造股份有限公司，其
    所有車號為Ｙ二─六六○二號自用小客貨車，有如交通部公路總局台中區監理所
    於九十二年五月二十二日，以中監違字第裁六○─ＺＤ0000000、ＺＢ0
    000000、ＺＤ0000000、ＹＢ0000000、Ｇ0000000
    0號裁決書，所載事實欄所示之違規行為，雖有舉發通知單五紙為證，固可認為
    實在。惟受處分人異議前來，表明其因九二一大地震搬遷，致未收到罰單等語。
    查本件逕行舉發違規事件，經原舉發機關送達後，因無法送達再為公示送達，固
    有原處分機關函覆稱略以：上開舉發單業經原舉發單位依法定地址以掛號寄送，
    經郵政機關退回而依法辦理公示送達等語。惟查：處理違反道路交通管理事件，
    有關文書之程序，依行政程序法之規定；而送達應向受送達人之住居所、事務所
    為之；書面之行政處分自送達相對人起，依送達之內容對其發生效力，處理細則
    第五條與行政程序法第七十二條第一項、第一百十條皆有明定。本件中監違字第
    裁六○─ＺＢ0000000及ＺＤ0000000號二件裁決書，因受處分人
    業於九十一年二月一日即已經將公司營業之事務所遷移至台中市○○區○○里○
    ○○路一一七號一樓，然原舉發機關於九十一年十月、十二月間填載之二件違規
    通知單上車主地址及寄送地卻仍為遷移前之地址，即台中市○區○○○路一○七
    號十五樓之一，此有受處分人之營利事業登記證與原舉發機關之通知單、掛號信
    函回執在卷可稽。是原處分機關以台中市○區○○○路一○七號十五樓之一為送
    達處所，因未能送達再為公示送達，上開送達之程序即不合法，其公示送達亦不
    生送達之效力，是受處分人未能收受前開舉發違規通知單，以致無法於限期內繳
    納罰鍰，其異議為有理由。從而，原處分機關逕予裁決，程序上即不適法，原處
    分中監違字第裁六○─ＺＢ0000000及ＺＤ0000000號二件裁決書
    應予撤銷。本二件應發回原處分機關，由原處分機關重新送達後，再依法裁決。
四、又按汽車行駛高速公路應依速限標誌指示，違反者處新台幣三千元以上六千元以
    下罰鍰；汽車駕駛人，行車速度超過規定之最高時速者，處新台幣一千二百元以
    上二千四百元以下罰鍰，並記違規點數一點；汽車駕駛人不遵守交通標誌、標線
    、號誌指示者，處新台幣九百元以上一千八百元以下罰鍰；汽車有各項異動，不
    依規定申報登記者，處汽車所有人新台幣九百元以上一千八百元以下罰鍰；汽車
    所有人名稱、地址如有變更，應向公路監理機關辦理登記。道路交通管理處罰條
    例第三十三條第一項、第四十條、第六十條第二項第三款、第六十三條第一項第
    十六條、道路交通安全規則第二十三條與高速公路交通管制規則第五條及違反道
    路交通管理事件統一裁罰標準表分別定有明文。經查原舉發機關依法定地址以掛
    號寄送通知單，經郵政機關退回，原舉發機關並依法辦理公示送達，此有交通部
    公路局台中區○○○○○道路交通管理事件裁決書、郵局退回之信封回執、原舉
    發機關辦理公示送達之函件、公告等附卷可稽。是上開逕行舉發違反道路交通管
    理事件通知單，已經合法送達，可以認定。從而，原處分機關據以援引上開規定
    ，分別裁處罰鍰新台幣六千元、二千四百元及一千八百元整，逾期則依違反道路
    交通管理事件統一裁罰標準表及裁決書處罰主文裁處，並無不當，受處分人對本
    三件裁決（中監違字第裁六○─ＺＤ0000000、ＹＢ0000000、Ｇ
    00000000號）提出異議，為無理由，應予駁回。
五、據上論斷，應依道路交通管理處罰條例第八十七條第二項、道路交通案件處理辦
    法第二十條、十九條，裁定如主文。
中      華      民      國    九十二    年      七      月   十七       日
                                        臺灣臺中地方法院交通法庭
                                            法  官      許 金 樹
右正本證明與原本無異。
如不服本裁定應於送達後五日內向本院提出抗告狀。
                                            書記官
中      華      民      國    九十二    年      七      月   十七       日


司法院資訊處製作；財團法人民間司法改革基金會備份。
